臺灣高等法院高雄分院民事裁定　　　　　100年度抗字第120號
抗　告　人　劉佳麟假原名劉雪.
上列抗告人因與債務人焦經國間假扣押事件，對於民國100 年4
月15日臺灣高雄地方法院100 年度執事聲字第64號裁定，提起抗
告，本院裁定如下
：
    主  文
抗告駁回。
抗告程序費用由抗告人負擔。
    理  由
一、本件抗告人於原法院聲請及抗告意旨略以：本件債務人焦經
    國因欲購買尊龍大飯店之股權而向伊借款新台幣（下同）3,
    000 萬元，並簽發發票日均為100 年1 月28日、面額均為1,
    000 萬元之支票3 紙供清償使用，而債務人僅清償其中2,00
    0 萬元，就餘額1,000 萬元部分，則商請伊延至100 年3 月
    9 日始提示，詎伊於該期日提示後，竟因債務人撤銷付款之
    委託而退票，經向債務人催討，亦避不見面。又近聞債務人
    欲將其購買之股權再轉售他人，而有隱匿財產情事。若不為
    保全程序，將來恐有不能強制執行或甚難執行之虞，伊願供
    擔保而就債務人之財產在300 萬元之範圍內為假扣押。詎原
    法院以債務人於提示期限經過後撤銷付款之委託，與是否有
    隱匿財產而成為無資力間，並無必然之關聯，而以伊尚未能
    釋明假扣押之原因為由，駁回伊之聲請。然債務人先請求延
    期提示，再於提示期限經過後撤銷付款之委託，顯有逃匿避
    債之情事，伊應已為相當之釋明，原裁定應有違誤，爰提起
    抗告請求廢棄，並准為假扣押等語。
二、按債權人就金錢請求或得易為金錢請求之請求，欲保全強制
    執行者，得申請假扣押；假扣押，非有日後不能強制執行或
    甚難執行之虞者，不得為之；請求及假扣押之原因，應釋明
    之。前項釋明如有不足，而債權人陳明願供擔保或法院認為
    適當者，法院得定相當之擔保，命供擔保後為假扣押，民事
    訴訟法第522 條第1 項、523 條第1 項、526 條第1 項、第
    2 項分別定有明文。而所謂不能強制執行，如債務人浪費財
    產，增加負擔，或就其財產為不利益之處分，將成為無資力
    之情形等是；所謂恐難執行，如債務人將移往遠方或逃匿，
    亦有最高法院19年抗字232 號判例意旨可供參酌。又民事訴
    訟法第526 條既規定債權人聲請假扣押時，應就其請求及假
    扣押原因提出證據加以釋明，必因釋明而有不足，經債權人
    陳明願供擔保或法院認為適當者，始得命供擔保後為假扣押
    。故若債權人就假扣押之原因未予釋明，縱就債務人所可能
    受有之損害陳明願供擔保，仍不得認該擔保已補足釋明之欠
    缺，其假扣押之聲請即無從准許。
三、經查，本件抗告人主張債務人為購買尊龍大飯店之股權而向
    其借款3,000 萬元，並簽發票面金額1,000 萬元之支票3 紙
    供清償使用，詎債務人僅清償其中2,000 萬元，就餘額1,00
    0 萬元經提示後，因提示期限已過經債務人撤銷付款委託而
    遭退票等情，雖據其提出股權轉讓協議書、支票及退票理由
    單為證，而可認已就請求之原因為釋明。惟就假扣押之原因
    ，抗告人雖主張債務人先請求暫緩提示，再於提示期限經過
    後即撤銷付款之委託，致抗告人提示時遭退票，經向債務人
    催討，亦避不見面，且債務人又有欲將其購買之股權再轉售
    他人而有隱匿財產情事等情。然支票因提示期限經過後經撤
    銷付款委託而遭退票，固可認債務人有不願讓支票兌現而拒
    絕清償之意思，但債務人撤銷付款之委託，或係基於與執票
    人間就應否付款之爭執，或係基於其他情事，其原因不一而
    足，則單從撤銷付款委託之形式觀之，尚難推認債務人即有
    逃匿、隱匿財產致將來有不能執行或甚難執行之情事，且抗
    告人亦未能再提出其他可供本院即時調查之證據，以釋明債
    務人有何浪費財產、單純增加負擔或就其財產為不利益之處
    分，將成為無資力或移往遠方、逃匿等日後不能強制執行或
    甚難執行之情形，依上開說明，應認其尚未能就假扣押之原
    因為釋明，縱陳明願供擔保，亦難認該擔保已可補足釋明之
    欠缺，故其假扣押之聲請即難准許。至抗告人所援引之最高
    法院99年度抗字第489 號裁定，其事實為「支票屆期提示分
    別因存款不足及撤銷付款委託而遭退票，且另積欠第三人債
    務未清償，又經第三人聲請假扣押執行，債務人銀行帳戶餘
    額僅餘1,334 元、209 元」等情，可見係一併參酌債務人遭
    另案查封結果之情形，並非以撤銷付款委託為唯一之認定依
    據，與本件抗告人主張之事實並未完全相符，尚難援引適用
    而採為抗告人有利之認定。故原法院駁回抗告人之異議，並
    無違誤。抗告意旨指摘原裁定不當，求予廢棄，為無理由，
    應予駁回，
四、據上論結：本件抗告為無理由，依民事訴訟法第495 條之1
    第1 項、第449 條第1 項、第95條、第78條，裁定如主文。
中    華    民    國    100   年    5     月    10    日
                            民事第五庭
                                審判長法官 簡色嬌
                                法      官 陳真真
                                法      官 林紀元
以上正本證明與原本無異。
如不服本裁定應於送達後10日內向本院提出再抗告狀（並按他造
當事人之人數附繕本），並繳納再抗告費新臺幣1,000 元。
再為抗告僅得以適用法規顯有錯誤為理由，並應委任律師為代理
人。如委任律師提起抗告者，應一併繳納抗告費。
中    華    民    國    100   年    5     月    10    日
                                書  記  官 吳華榮
附註：
抗告人之配偶、三親等內之血親、二親等內之姻親，或抗告人為
法人、中央或地方機關時，其所屬專任人員具有律師資格並經法
院認適當者，亦得為第三審代理人。
抗告人或其法定代理人具有律師資格者及前項情形，應於提起抗
告或委任時釋明之。